【裁判字號】    89,訴,409
【裁判日期】    920509
【裁判案由】    違反毒品危害防制條例
【裁判全文】
臺灣花蓮地方法院刑事判決                          八十九年度訴字第四九號
    公  訴  人  臺灣花蓮地方法院檢察署檢察官
    被      告  辛○○
    指定辯護人  本院公設辯護人  甲○
右列被告因違反毒品危害防制條例等案件，經檢察官提起公訴（八十九年度偵字第三
○四二號），本院判決如左：
    主  文
辛○○連續轉讓第貳級毒品，累犯，處有期徒刑捌月；又連續販賣第貳級毒品，累犯
，處有期徒刑柒年拾月，販賣第貳級毒品所得新臺幣仟元沒收，如全部或一部不能
沒收時，以其財產抵償之，扣案記事紙條壹張沒收；應執行有期徒刑捌年肆月，販賣
第貳級毒品所得新臺幣仟元沒收，如全部或一部不能沒收時，以其財產抵償之，扣
案記事紙條壹張沒收。
被訴意圖供行使之用而交付偽造紙幣部分，無罪。
    事  實
一、辛○○曾有違反麻醉藥品管理條例、賭博、搶奪、妨害兵役、違反毒品危害防制
    條例等多項犯罪前科，均經法院判處罪刑確定在案，其中違反麻醉藥品管理條例
    案件與搶奪罪等部分，經台灣高等法院於民國八十六年三月二十日，以八十六年
    聲字第三七三號裁定定其應執行刑為有期徒刑二年，於八十五年十月二十一日發
    監執行，於八十六年十二月十九日假釋出監，於八十七年二月十六日執行完畢，
    詎猶不知悔改，復基於無償轉讓第二級毒品安非他命之概括犯意，自八十九年四
    月間某日起，至同年九月間某日止，連續在花蓮縣花蓮市○○街一六一號旁其所
    經營之「如新洗車場」內，將其所有之微量毒品安非他命分別無償轉讓予己○○
    （三次）、庚○○（三次）、林豐原（原名丙○○）（二次）施用。辛○○另意
    圖販賣毒品安非他命牟利，於八十九年間，在花蓮縣境不詳地點，向綽號「阿剛
    」等真實姓名年籍不詳男子，購入總數量不詳之毒品安非他命後，旋基於販賣毒
    品之概括犯意，於左列時間、地點將毒品安非他命販賣予左列之人施用：
  （一）於八十九年四月十四日下午二時五十一分許，丁○○先撥打辛○○所使用之
        0000000000號行動電話，兩人談妥毒品安非他命一小包成交價格
        為新台幣（下同）一千元，及交易地點為前開如新洗車場附近商店門口後，
        丁○○隨即於同日下午三時許，到達約定地點，並再度撥打辛○○所使用之
        前揭行動電話，辛○○旋於該處將毒品安非他命一小包交予丁○○施用。
  （二）於八十九年八月八日晚間，在上揭如新洗車場內，以每小包一千元之價格，
        販賣毒品安非他命一小包予壬○○施用。
  （三）於八十九年九月四日中午十二時許，在上揭如新洗車場內，以每小包一千元
        之價格，販賣毒品安非他命一小包予庚○○施用，並同意庚○○於手頭寬裕
        時再給付價金。
    嗣於八十九年九月二十六日上午十時二十五分許，在花蓮市如新洗車場上址為警
    查獲，並扣得辛○○所有之夾鍊袋四十八只、記事紙條一張、毒品安非他命玻璃
    管吸食器六個、記載連絡電話號碼紙條二張，因而查悉上情。
二、案經花蓮警察局花蓮分局報告臺灣花蓮地方法院檢察署檢察官偵查起訴。
    理  由
壹、有罪部分：
一、事實認定之理由：
  甲、轉讓毒品部分：
    訊據被告辛○○對其於右開時、地連續轉讓毒品安非他命之事實供承不諱，核與
    證人己○○、庚○○、林豐原於本院調查時所述情節相符，而證人己○○、庚○○、林豐原亦因施用毒品安非他命案件，經本院分別以八十九年度毒聲字第八二
二號、八十九年度毒聲字第一二四九號、八十九年度毒聲字第五六八號裁定送台
    灣花蓮看守所附設勒戒所觀察、勒戒後，除證人庚○○因無繼續施用毒品之傾向
    ，經台灣花蓮地方法院檢察署檢察官以九十年度毒偵緝字第一六五號為不起訴處
    分確定外，其餘證人己○○、林豐原均因有繼續施用毒品之傾向，而分別經本院
    以八十九年度毒聲字第一二九六號、八十九年度毒聲字第六五五號裁定令入強制
    戒治處所施以強制戒治一年，此有台灣高等法院被告全國前案紀錄表三份存卷可
    按，足徵被告就轉讓毒品安非他命所為之自白應與事實相符，堪予採信。是被告
    轉讓毒品部分罪證明確，應予依法論科。
  乙、販賣毒品部分：
    訊據被告矢口否認有何販賣毒品安非他命之犯行，辯稱：伊僅有無償提供安非他
    命予壬○○、庚○○、丁○○，並未收取金錢代價圖利，實不知為何遭該三人指
    控販毒云云。經查：被告於右揭時地，連續以每一小包一千元代價販賣毒品安非
    他命予丁○○、壬○○、庚○○之事實，分據證人丁○○、壬○○、庚○○於偵
    查中及本院調查時證述在卷（參見台灣花蓮地方法院檢察署八十九年度偵字第三
    ○四二號偵查卷第四十三頁、第五十三頁反面至第五十四頁、本院九十一年二月
    十九日、九十一年七月三十日訊問筆錄），並有0000000000行動電話
    譯文一份附卷可參，質之被告於警詢時亦不諱言該支行電話平日確係其在使用等
    語，可徵證人丁○○所述係以撥打電話連絡被告購毒事宜乙節，並非純然無稽。
    且經本院於調查中令證人丁○○與被告當面對質，證人丁○○仍證稱：「我是跟
    被告買一千元的安非他命。我事先打電話跟他聯絡，是在打電話那天與他交易，
    我在商校街過了中山路往國富那邊的洗車場附近等他取貨，那是八十九年四月十
    四日下午三、四點的時候。他一共交給我一小包的安非他命，實際重量我不曉得
    。」等語（見本院九十一年七月三十日訊問筆錄），此與一般毒品購買者於對質
    時往往翻異前供，改稱係向他人購毒之情形，顯有不同，如被告並無販賣毒品情
    事，而係證人丁○○自行編造以求交待毒品來源，衡情，證人丁○○大可隨意虛
    捏毒品上線來源，實無於案件歷經逾二年調查後，猶甘冒偽證刑責，對被告指證
    歷歷之必要，益見證人丁○○對被告所為販毒指證，實屬信而有徵，有其可採之
    處。又被告自承與證人丁○○、壬○○、庚○○並無過節糾紛，衡情，證人丁○○等三人當無設詞構陷被告之動機，且前揭三位證人就渠等購買毒品之種類、時
    間、地點、金額、連絡與交易方式等情節，均證述詳細，若非確有實際之交易，
    恐難憑空杜撰，此由卷附被告所親自書寫之記事紙條上有「凱濱，硬的，１００
    ０元，９／４」之記載字樣，亦可得而證。至證人庚○○嗣於本院調查時雖翻異
    前詞，改口稱：被告雖有拿毒品安非他命給伊施用，但並未收錢，伊均係向綽號
    「阿管」男子購買毒品安非他命，是警察在洗車場對伊施以刑求，叫伊說跟被告
    買毒品安非他命，伊才會指認被告云云，然花蓮縣警察局花蓮分局刑事組偵查員
    會同內政部警政署刑事警察局偵三組人員共同對本案被告實施電話線上監聽，進
    而持檢察官所核發之搜索票實施搜索，嗣並製作筆錄，期間均無對被告或證人庚○○施以刑求情事，業據證人即參與查獲本案之警員馮復之到庭結證無訛（見本
    院九十二年五月五日審判筆錄），復徵諸證人庚○○除於警詢中對被告販毒事實
    證述明確外，其後於檢察官偵查中及本院先前調查時，就被告確有出售毒品安非
    他命供其施用之情事始終一貫，未曾改易，有檢察官偵查筆錄及本院訊問筆錄各
    一份存卷可按，堪認證人庚○○嗣後於本院更異前詞，改稱：被告並未販毒云云
    ，應屬迴護被告之詞，委無足採。再查，毒品安非他命物稀價昂，且為政府懸為
    禁令，嚴加取締之違禁物，苟無利可圖，衡情被告應無甘冒被取締判處重刑之危
    險，平白從事該安非他命之買賣，是其販入之價格必較其出售之價格為低，而有
    從中賺取買賣價差牟利之意圖及事實，應屬合理認定；又販賣毒品安非他命非可
    公然為之，亦無公定價格，容易分裝並增減份量，而每次買賣之價量，可能隨時
    依雙方關係深淺、資力、需求量及對行情之認知、來源是否充裕、查緝是否嚴緊
    、購買者被查獲時供述購買對象之可能風險之評估等，而異其標準，非可一概論
    之，從而販賣之利得，除被告坦承犯行或價量俱臻明確外，委難察得其交易實情
    ，然販賣者從價差或量差中牟利之方式雖異，惟其販賣行為在意圖營利則屬同一
    。從而，舉凡有償交易，除足以反證其確係另基於某種非圖利本意之關係外，通
    常尚難因無法查悉其販入價格，做為是否高價賣出之比較，諉以無營利之意思而
    阻卻販賣犯行之追訴（最高法院八十四年四月十八日八十四年度第三次刑事庭會
    議決議意旨參照），是被告有營利之意圖，亦堪認定。綜上所述，堪認被告確實
    有販賣毒品安非他命牟利之事實無訛，本件事證明確，被告所辯顯無足採，其連
    續販賣毒品安非他命犯行洵堪認定。
二、論罪科刑部分：
    核被告所為，係犯毒品危害防制條例第四條第二項之販賣第二級毒品罪及同條例
    第八條第二項之轉讓第二級毒品罪。其轉讓與販賣前後持有毒品安非他命之低度
    行為，應分別為轉讓、販賣之高度行為所吸收，均不另論罪。又被告先後多次轉
    讓、販賣安非他命之犯行，均時間緊接，所犯構成要件相同，顯均基於概括犯意
    為之，應各依連續犯之規定論以一罪，除其中販賣毒品安非他命犯行，其法定本
    刑為無期徒刑部分，依刑法第六十五條第一項規定不得加重外，餘均依法加重其
    刑。又被告前曾有如事實欄所載之犯罪前科及執行紀錄，此有台灣花蓮地方法院
    檢察署刑案資料查註紀錄表及台灣高等法院被告全國前案紀錄表各一份在卷可稽
    ，其於有期徒刑執行完畢後，五年以內再犯本件有期徒刑以上之罪，為累犯，應
    依刑法第四十七條規定，就上揭二罪其法定本刑為有期徒刑及罰金部分遞加重其
    刑。被告所犯上開二罪，犯意各別，罪名互殊，應予分論併罰。爰審酌被告曾有
    如事實欄所載之犯罪紀錄，品行不佳，自身沾染吸毒惡習，不知勉力戒除，反而
    無償提供安非命予人施用，並因為販毒之暴利所誘，從事毒品販賣，助長毒品蔓
    延於社會，擴大毒品危害，對社會造成之危害重大，並斟酌其販賣及轉讓毒品之
    次數、數量，及其犯罪後就轉讓毒品部分供承不諱，但就販賣毒品部分則一再飾
    詞狡辯，妄圖脫免刑責，態度不佳等一切情狀，各量處如主文所示之刑，並定其
    應執行之刑，以資懲儆。本件被告否認販賣毒品安非他命犯行，其犯罪所得財物
    亦未扣案，然其確有於右揭事實欄所載時、地，以一千元之價格，多次販賣毒品
    安非他命予丁○○、壬○○、庚○○，業詳述如前，準此，計其販賣毒品安非他
    命所得，共為三千元【１０００＋１０００＋１０００＝３０００），應依同條
    例第十九條第一項之規定宣告沒收之，如全部或一部不能沒收時，則依法以其財
    產抵償之。扣案記事紙條一張，依上揭說明，其內容係被告記載證人庚○○向其
    購買毒品安非他命欠款明細，而屬被告供販賣毒品安非他命所用之物，應依刑法
    第三十八條第一項第二款規定，於主文欄內所示被告販賣毒品安非他命罪名後，
    予以諭知宣告沒收。另扣案夾鍊袋四十八只、毒品安非他命玻璃管吸食器六個、
    記載連絡電話號碼紙條二張，被告固均坦承為其所有，然供稱夾鍊袋、吸食器均
    係供其個人施用毒品安非他命之物，而記載電話號碼紙條二張則為其洗車行客戶
    連絡資料等語，經本院依職權調查結果，亦查無事證足認此部分扣案物與被告所
    犯轉讓或販賣毒品安非他命犯行具有關連性，又非違禁物，爰不予宣告沒收，附
    此敘明。
貳、不另為無罪諭知部分：
    公訴意旨另以：被告基於概括犯意，意圖牟利，連續以數百元至一千元不等之價
    格，販賣毒品安非他命予綽號「阿聲」、「小丁」、「阿生」等人施用，因認被
    告此部分亦係涉犯毒品危害防制條例第四條第二項之販賣第二級毒品罪嫌云云。
    查公訴人之認被告涉此部分犯行，無非以有被告記載「阿聲」、「小丁」、「阿
    生」之人積欠款項記事紙條一張附卷可按，然按被告之自白不得資為認定有罪之
    唯一證據，法有明定，訊據被告堅決否認販賣毒品安非他命予該三人，並辯稱：
    渠等均係洗車場之客戶，卷附記事紙條所載，係「阿聲」等人因洗車打腊所應付
    之費用，並非購毒欠款，伊並不知「阿聲」、「小丁」、「阿生」連絡電話、住
    址等語，觀諸卷附記事紙條內容，既未載明「阿聲」、「小丁」、「阿生」之姓
    名、住居所等資料，本院無從據以傳訊俾憑審認查究是否確有其事，因之，被告
    之自白果否真實，顯非無疑，殊難遽採，職是，此部分既無其他積極證據可佐，
    則依前述說明，自未能僅據被告之記事紙條即率爾認定其有此部分販安犯行，惟
    公訴人既認此與前述經本院論罪之販賣毒品安非他命部分有連續犯之裁判上一罪
    關係，爰不另為無罪之諭知。
、無罪部分：
一、公訴意旨略以：被告辛○○與乙○○（所涉偽造貨幣犯行，業經台灣高等法院花
    蓮分院以九十年度上更（一）字第六號判處罪刑確定在案）基於犯意聯絡，意圖
    供行使之用，於八十九年二月初某日，在花蓮市○○路附近，以四萬元的價格向
    年籍不詳綽號「阿洪」購買偽造的一千元紙幣三百張，並在同年二月十日下午二
    點左右，在花蓮市○○街公園停車場以十萬元的價格將上批偽鈔轉售交付給戊○○及癸○○等人使用。因認被告涉犯刑法第一百九十六條第一項之意圖供行使之
    用而交付偽造通用紙幣罪嫌云云。
二、按犯罪事實應依證據認定之，無證據不得推定其犯罪事實；不能證明被告犯罪者
    ，應諭知無罪之判決，刑事訴訟法第一百五十四條、第三百零一條第一項前段分
    別定有明文。而事實之認定，應憑證據，如未能發現相當證據，或證據不足以證
    明，自不能以推測或擬制之方法，為裁判基礎；又認定不利被告之事實，須依積
    極證據，苟積極證據不足為不利被告事實之認定時，即應為有利於被告之認定，
    更不必有何有利之證據；再事實審法院對於證據之取捨，依法雖有自由判斷之權
    ，然積極證據不足證明犯罪事實時，被告之抗辯或反證縱屬虛偽，仍非有積極證
    據足以證明其犯罪時，不能遽為有罪之認定，最高法院著有四十年度臺上字第八
    六號、三十年度上字第八一六號及三十年度上字第一八一號判例足資參照。又「
    認定犯罪事實所憑之證據，雖不以直接證據為限，間接證據亦包括在內，然而無
    直接或間接證據，其為訴訟上之證明，須於通常一般人均不致有所懷疑而得確信
    其為真實之程度者，始得據為有罪之認定，倘其證明尚未達到此一程度，而有合
    理之懷疑存在時，事實審法院復已就其心證上理由予以闡述，敘明其如何無從為
    有罪之確信，因而為無罪之判決，尚不得任意指為違法。」（參照最高法院七十
    六年度臺上字第四九八六號判例）
三、本件公訴人認被告涉犯右揭罪嫌，無非以被告於警詢中之自白及證人癸○○於偵
    查中之證詞為其主要論據。訊據被告堅決否認有何違反刑法第一百九十六條第一
    項之意圖供行使之用而交付偽造通用紙幣犯行，辯稱：伊並沒有製作或轉售偽鈔
    給癸○○或戊○○等語。經查，證人乙○○、癸○○、戊○○經本院分別隔離訊
    問結果，證人乙○○證稱：「（偽鈔是否全由你所做？）是。辛○○未參與製作
    偽鈔。之前我供稱偽鈔是向「阿鴻」購買，是說謊的。我是透過黃慶文介紹賣給
    戊○○及癸○○，未透過辛○○，且辛○○也不知道我將偽鈔賣徐男及羅男。」
    、「（你做偽鈔的資金是何人所出？）沒有資金，我是用家裡的電腦及彩色影印
    機等設備自行製作，沒有資金的問題。」等語，證人癸○○、戊○○亦均證稱：
    案發當日係經由黃慶文介紹，向乙○○購買偽鈔等語，證人癸○○並稱：「（你
    於另案之陳述實在否？《提示本院八十九年度訴字第一八五號並告以要旨》實在
    。我的確將黃慶文與辛○○搞錯了，我們一看到辛○○就知道不是他了，應是黃
    慶文。」等語（均見本院九十一年九月十日訊問筆錄），其等三人證詞就被告辛○○是否涉及案發當日偽鈔交易乙事，所述並無齟齬之處，是證人乙○○所偽造
    之仟元券紙鈔乃係透過案外人黃慶文居間介紹而販售予戊○○、癸○○，甚為明
    灼，另台灣高等法院花蓮分院九十年度上更（一）字第六號判決亦同此認定，此
    有該判決書附卷可參。此外，經本院依職權調查結果，亦無其他確切之證據足認
    被告涉有公訴人所指訴之意圖供行使之用而交付偽造通用紙幣犯行，揆諸首揭規
    定，自應對被告就此部分被訴犯行為無罪之諭知。
據上論斷，應依刑事訴訟法第二百九十九條第一項前段、第三百零一條第一項，毒品
危害防制條例第四條第二項、第八條第二項、第十九條第一項，刑法第十一條前段、
第五十六條、第四十七條、第五十一條第五款、第三十八條第一項第二款，判決如主
文。本案經檢察官李子春到庭執行職務。
中      華      民      國    九十二    年      五      月      九      日
                                    台灣花蓮地方法院刑事庭
                                        法  官  陳  世  博
右正本證明與原本無異。
如對本判決不服，應於送達後十日內，向本院提出上訴狀。（應抄附繕本）告訴人或
被害人如對於本判決不服者，應具備理由請求檢察官上訴，其上訴期間之計算係以檢
察官收受判決正本之日期為準。
                                        法院書記官
中      華      民      國    九十二    年              月              日
附錄本判決論罪之法律條文：
毒品危害防制條例第四條
製造、運輸、販賣第一級毒品者，處死刑或無期徒刑；處無期徒刑者，得
併科新台幣一千萬元以下罰金。
製造、運輸、販賣第二級毒品者，處無期徒刑或七年以上有期徒刑，得併
科新台幣七百萬元以下罰金。
製造、運輸、販賣第三級毒品者，處五年以上有期徒刑，得併科新台幣五
百萬元以下罰金。
製造、運輸、販賣專供製造或施用毒品之器具者，處一年以上七年以下有
期徒刑，得併科新台幣一百萬元以下罰金。
前四項之未遂犯罰之。
毒品危害防制條例第八條
轉讓第一級毒品者，處一年以上七年以下有期徒刑，得併科新台幣一百萬
元以下罰金。
轉讓第二級毒品者，處六月以上五年以下有期徒刑，得併科新台幣七十萬
元以下罰金。
轉讓第三級毒品者，處三年以下有期徒刑，得併科新台幣三十萬元以下罰
金。
前三項之未遂犯罰之。


司法院資訊處製作；財團法人民間司法改革基金會備份。
